臺灣臺北地方法院刑事判決　　　　　　　　　　　　　九十一年度訴字第七七四號
　　公　訴　人　臺灣臺北地方法院檢察署檢察官
　　被　　　告　丙○○
右列被告因偽造文書等案件，經檢察官提起公訴（九十一年度偵字第九三五五號），
本院判決如左：
    主  文
丙○○連續行使偽造私文書，足以生損害於他人，處有期徒刑陸月，如易科罰金，以
佰元折算壹日，緩刑貳年。甲○○所簽發票號ＮＫ0000000號、發票日九十
年十二月二十二日、付款人為臺北銀行南港分行、受款人係乙○○○○險股份有限公
司、面額新臺幣貳萬壹千零拾捌元之支票背面偽造之「乙○○○○險股份有限公司
」印文壹枚沒收。
    事  實
一、丙○○係臺北市○○○路○段一七五號七和實業股份有限公司（下稱七和公司）
    業務員，從事汽車買賣、代辦汽車保險業務，民國九十年十一月間，接受客戶甲○○委託辦理其父傅耀東所有車號九Ｃ－八０九七號自用小客車之汽車碰撞、竊
    盜及第三人責任保險時，竟基於詐欺取財之犯意，佯稱可代向乙○○○○險股份
    有限公司（下稱新安公司）辦理汽車保險，致使甲○○陷於錯誤，於九十年十一
    月下旬某日，在臺北縣汐止市○○路之公司內，簽發票號為ＮＫ0000000
    號、發票日係九十年十二月二十二日、付款人為臺北銀行南港分行、受款人係新
    安公司、面額新臺幣（下同）二萬一千零三十八元之支票一紙，交予丙○○用以
    支付汽車保險保險費。丙○○為提兌該紙支票並彌縫詐欺行為，基於行使偽造私
    文書之概括犯意，先於九十年十二月間，委託位於臺北市○○路、市○○道交叉
    口不知情之刻印店人員，偽刻「乙○○○○險股份有限公司」印章一枚後，於同
    年月二十四日、在不詳地點，蓋印於上開支票背面，用以偽造私文書，提示存入
    華南銀行儲蓄分行而行使之，致生損害於新安公司及甲○○；再於九十一年二月
    間，在上址七和公司內，影印傅耀東行車執照上之車籍資料，剪貼至新安公司之
    制式汽車保險要保書，並將蓋有「乙○○○○險股份有限公司」暨該公司總經理
    「陳忠鏗」印文之新安公司制式汽車保險單裁下，黏貼至上開汽車保險要保書下
    半部，用以偽造私文書後，於同年月間，將該偽造之汽車保險要保書影本併同新
    安汽車竊盜損失險附加代車費用條款、免自負額車對車碰撞損失保險等文件，郵
    寄予甲○○而行使之，使甲○○誤認汽車保險業已生效，致生損害於新安公司及
    甲○○。嗣九十一年三月間，上開車號九Ｃ－八０九七號自用小客車因擦撞而向
    新安公司申請理賠時，遭新安公司拒絕，甲○○及新安公司始知上情。
二、案經新安公司訴由臺灣臺北地方法院檢察署檢察官偵查起訴。
    理  由
一、右揭事實，業據被告丙○○於偵審中坦承不諱，核與告訴人新安公司之指訴及被
    害人甲○○之指述相符，並有偽造之新安公司汽車保險要保書影本一紙、新安公
    司汽車保險要保書、汽車保險單樣張、新安汽車竊盜損失險附加代車費用條款、
    免自負額車對車碰撞損失保險、支票各一紙，暨華南銀行南京東路分行九十一年
    七月十二日（九十一）華京東存字第三０九號函覆之存款往來明細表附卷足憑；
    被告自白核與事實相符，本案事證明確，被告犯行堪以認定，應依法論科。
二、被告向被害人甲○○訛以可代向告訴人新安公司辦理汽車保險，致使被害人甲○○陷於錯誤而簽發支票，核其所為，係犯刑法第三百三十九條第一項之詐欺取財
    罪。又其於被害人甲○○簽發之支票背面偽造新安公司之背書，存入華南銀行儲
    蓄分行提兌，及偽造告訴人新安公司汽車保險要保書，郵寄予被害人甲○○，使
    告訴人新安公司有受請求履行背書及保險責任之虞，使被害人甲○○誤認汽車保
    險業已生效，均足以生損害於告訴人新安公司及被害人甲○○，核被告所為係犯
    刑法第二百十六條、第二百十條之行使偽造私文書罪。其偽造「乙○○○○險股
    份有限公司」印章後，用以偽造該印文，暨盜用「乙○○○○險股份有限公司」
    及該公司總經理「陳忠鏗」印文後，均用以偽造私文書持以行使，其偽造印章行
    為係偽造印文之部分行為，偽造、盜用印文之行為係偽造私文書之部分行為，偽
    造私文書之低度行為復為行使偽造私文書之高度行為所吸收，均不另論罪。被告
    詐取被害人甲○○之支票後，為提兌該紙支票而行使偽造背書，所犯詐欺取財與
    行使偽造私文書二罪之間，有方法結果之牽連關係，依刑法第五十五條之規定，
    應從較重之行使偽造私文書處斷。又其先後二次行使偽造私文書犯行，時間緊接
    ，方法相同，觸犯構成要件相同之罪名，顯係基於概括犯意反覆為之，為連續犯
    ，依刑法第五十六條之規定，以一罪論。其行使偽造汽車保險要保書行為，侵害
    告訴人新安公司及被害人甲○○二人之法益，係一行為觸犯數罪名，為想像競合
    犯。被告係先向被害人甲○○訛稱可代向新安公司辦理汽車保險，於被害人甲○○簽發支票後，始郵寄偽造之汽車保險要保書予被害人甲○○，且被告詐取支票
    後，係於九十年十二月二十四日將之提示存入華南銀行儲蓄分行，票款則於翌日
    交換兌現存入被告設於華南銀行南京東路分行之存款帳戶內，此有華南銀行南京
    東路分行檢送之存款往來明細表載明該紙支票係由代號一０一號聯行存入，且交
    易代號為ＮＤＴ（即前日次交轉本交之意）等語可憑，另被告詐得支票後提兌票
    款行為，應屬不罰之後行為，不另成立侵占罪名；起訴書認為被告出具偽造之汽
    車保險要保書，以此為詐術向被害人甲○○詐取支票，且係於九十年十二月二十
    五日將詐得之支票提示存入華南銀行南京東路分行，而侵占保險費用等節，均有
    未合，應併予敘明。爰審酌被告並無前科，犯罪後坦承犯行，態度良好，除已賠
    償被害人甲○○所受金錢損失外，並於案發後代向中央產物保險股份有限公司投
    保九Ｃ－八０九七號自用小客車之汽車竊盜損失、第三人責任保險，有被告庭提
    之汽車保險單及被害人甲○○之信函一紙在卷可稽，暨其生活狀況、品行、智識
    程度、犯罪之動機、目的、手段、所生危害等一切情狀，量處如主文所示之刑，
    並諭知易科罰金之折算標準。末查被告前未曾受有期徒刑以上刑之宣告，有臺灣
    高等法院檢察署刑案紀錄簡覆表在卷可稽，於犯罪後立即與被害人甲○○達成民
    事和解，足見經本次罪刑之宣告後，已知所警惕，而無再犯之虞，本院認為前開
    對其宣告之刑，以暫不執行為適當，爰宣告緩刑二年，用勵自新。偽刻之「乙○○○○險股份有限公司」印章及偽造之汽車保險要保書均遭被告丟棄，業據其偵
    審中供陳在卷，另被告於被害人甲○○簽發之支票背面偽造之「乙○○○○險股
    份有限公司」背書，已持交予華南銀行，非被告所有，爰均不為沒收之諭知，惟
    支票背面之「乙○○○○險股份有限公司」印文一枚，不問屬於被告與否，均應
    依刑法第二百十九條宣告沒收。
據上論斷，應依刑事訴訟法第二百九十九條第一項前段，刑法第五十六條、二百十六
條、第二百十條、第三百三十九條第一項、第五十五條、第四十一條第一項前段、第
七十四條第一款、第二百十九條，罰金罰鍰提高標準條例第一條前段、第二條，判決
如主文。
本案經檢察官周治正到庭執行職務
中      華      民      國    九十一    年      九      月     三十     日
                                    臺灣臺北地方法院刑事第四庭
                                        法  官  吳靜怡
右正本證明與原本無異。
如不服本判決，應於判決送達後十日內，向本院提出上訴狀。
                書記官  游秀珠
中      華      民      國    九十一    年      十      月       二     日
附錄本案論罪科刑法條全文：
刑法第二百十條
偽造、變造私文書，足以生損害於公眾或他人者，處五年以下有期徒刑。
刑法第二百十六條
行使第二百十條至第二百十五條之文書者，依偽造、變造文書或登載不實事項或使登
載不實事項之規定處斷。
刑法第三百三十九條
意圖為自己或第三人不法之所有，以詐術使人將本人或第三人之物交付者，處五年以
下有期徒刑、拘役或科或併科一千元以下罰金。
以前項方法得財產上不法之利益或使第三人得之者亦同。
前二項之未遂犯罰之。
